【裁判字號】    98,交抗,113
【裁判日期】    980122
【裁判案由】    違反道路交通管理處罰條例
【裁判全文】
臺灣高等法院交通事件裁定             98年度交抗字第113號
抗  告  人
即受處分人  甲○○
上列抗告人因違反道路交通管理處罰條例案件，不服臺灣板橋地
方法院，中華民國97年10月22日所為裁定（97年度交聲字第2248
號），提起抗告，本院裁定如下：
    主  文
抗告駁回。
    理  由
一、原裁定以：
  (一)原處分機關以受處分人甲○○於民國97年7 月17日22時29分
    許，騎乘其所有之車牌號碼M65-281 號重型機車，行經臺北
    縣中和市○○路、橋安街口時，因有駕車行經有燈光號誌管
    制之交岔路口闖紅燈之違規事實，經臺北縣政府警察局中和
    分局警備隊警員以臺北縣政府警察局97年7 月17日北縣警交
    字第CO0000000 號舉發違反道路交通管理事件通知單（下稱
    舉發通知單）攔停舉發，惟受處分人不服，拒絕簽收本件舉
    發通知單。嗣經原處分機關於97年8 月21日以板監裁字第裁
    41-CO0000000號違反道路交通管理事件裁決書，爰依道路交
    通管理處罰條例第53條第1項、第63條第1項第3 款（原裁決
    書漏載第 1項第 3款）之規定，裁處罰鍰新臺幣（ 下同 ）
    1,800元，並記違規點數3點等語。
  (二)聲明異議意旨略以：異議人甲○○於97年7 月17日返家行經
    此路口時，當時夜已深，見此交岔路口，為顧及安全將騎乘
    速度放慢及觀看後再繼續往前行駛時號誌燈也轉為黃燈，車
    身已越過停止線，為避免與發車發生危險，於是繼續向前行
    駛，通過路口後即被藏身於路旁警員攔停，異議人不知為何
    而停，異議人在號誌燈轉換前車身確實超過停止線所以繼續
    前行，未料，盡快通過卻遭攔停舉發，實為不公，異議人當
    時亦表示拒絕簽收舉發通知單，異議人不服取締聲明如下：
    (一)警員攔停後未告知舉發事項，其檢視證件後即開始製單，
    此際號誌燈有可能已轉換，難道警員可以不用明違規事實
    或為任何說明即可舉發嗎？若為闖紅燈，為何未馬上說明？
    (二)警員攔停位置，無法正確辨認異議人行駛方向號誌燈轉換
    之情形，最多僅能看見對向號誌燈，更何況警員攔停前，是
    站在馬路旁邊樹後方加以判斷，此一判斷依據有失精準，取
    締亦乏公信力，且攔停位置距異議人駕駛方向停止線至少逾
    十公尺，且為夜間，可視範圍及距離亦有不明，在異議人越
    過停止線後加上號誌燈變換，警員是否能正確判斷，實存爭
    議，此際警員或許能由對向號誌燈辨視轉換情形，惟此項判
    斷依據薄弱，且未有蒐證儀器加以採證，亦有爭議；(三)警員
    未至明顯處指揮異議人停止行駛，也未有任何警示燈或指揮
    器具指示，突然攔停亦可能導致異議人發生危險，攔停方法
    ，欠缺妥當性，為此，爰依法聲明異議云云。
  (三)按汽車駕駛人，行經有燈光號誌管制之交岔路口闖紅燈者，
    處1,800元以上5,400元以下罰鍰，道路交通管理處罰條例第
    53條第1 項定有明文。又汽車駕駛人有同條例第53條之情形
    者，記違規點數3點，同條例第63條第1項第3 款亦有明文。
    又依道路交通安全規則第2條第1款所定，汽車指在道路上不
    依軌道或電力架線而以原動機行駛之車輛（包括機器腳踏車
    ），故機車駕駛人亦應遵守上揭規定為之。
  (四)經查：異議人即受處分人甲○○固不否認於97年7 月17日22
    時29分許，騎乘其所有之車牌號碼M65-281 號重型機車，行
    經臺北縣中和市○○路、橋安街口之事實，惟以前揭情詞置
    辯，然查：
  1.異議人甲○○於上開時、地確有駕車行經有燈光號誌管制之
    交岔路口闖紅燈一節，已據證人即當時舉發本違規事件之臺
    北縣政府警察局中和分局警備隊警員林福彥於本院到庭具結
    證稱：我於上開時、地舉發異議人本件闖紅燈之違規；我們
    當時有三個警察站在橋和路、橋安街口那邊，當時該路口號
    誌燈是紅燈，橋安街是綠燈、橋和路是紅燈，當時同方向的
    人都在停等紅燈，只有異議人沒有停等紅燈，直接騎車過來
    ；當時已經紅燈很久了，在路口已經有車停在那裡，異議人
    從後面騎過來，直接闖紅燈；當時路口確定有很多車停在那
    邊等紅燈；我舉發當時站在橋和路上的人行道；當時我站的
    地點距離異議人違規地點大約40至50公尺，當時現場照明情
    形還不錯，現場有路燈，不昏暗；我沒有誤認異議人闖紅燈
    之可能性，因為依我站的位置，整個路口都看得很明確；因
    為我當時看到異議人的情況確實是闖紅燈，並不是紅燈的時
    候有沒有越過停止線的問題，因為最後是我攔到的，所以由
    我製單舉發；我是從橋和路上的號誌燈變成紅燈來判斷異議
    人闖紅燈之事實，很明顯；我是看橋和路上往永和方向的號
    誌燈，往永和方向跟往板橋方向的號誌燈是同步的；我看到
    異議人穿過路口的時間點不會有誤差，因為確實是紅燈，大
    家都已經在那邊等紅燈了，異議人才從後面騎過來，並闖紅
    燈等語明確。又證人林福彥警員與異議人間，不僅未有任何
    怨隙，且係毫不相識之人，衡情證人應無設詞攀誣，或虛構
    違規事實以陷害異議人之道理。況警員執行公務時，本身即
    受有行政懲處責任之監督，且其到庭具結作證，更係以刑事
    責任擔保其證言之真實性，故證人林福彥警員之上開證述內
    容，以及其所紀錄舉發之本件違規事實，應堪採信。
  2.至原舉發單位雖未能提出異議人甲○○違規照片或攝影畫面
    供異議人檢視，然「當場舉發」交通違規並不以攝影或照相
    存證為其要件，亦不以舉發錄影或照片為唯一之證明方法，
    若舉發警員係親眼見聞違規經過，並經以證人之身分具結後
    為證述，此證人證詞仍不失為證明方法之一種。若強求各種
    交通違規行為均需以照片為其裁罰依據，事實上殆不可行，
    蓋諸多違規行為之發生難以預期，違規狀態稍縱即逝，無法
    期待執勤警員就一瞬間突發之交通違規行為，於發現後能及
    時攝影取證，事實上僅能仰賴舉發警員親身目視所見為之，
    別無其他舉證之可能，復查無其他證據顯示舉發交通警員有
    誤認或故意構陷之情事，自難以舉發警員無法提出其他證據
    佐證，即認其所述不可採信。是異議人以未有蒐證儀器加以
    採證云云置辯，尚不足卸免其責。
  3.此外，復有臺北縣政府警察局97年7月17日北縣警交字第CO0
    000000號舉發通知單影本1 紙、交通部公路總局臺北區監理
    所板橋監理站97年 8月21日板監裁字第裁41-CO0000000號違
    反道路交通管理事件裁決書 1紙、臺北縣政府警察局中和分
    局97年7月31日北縣警中申字第0970042509號函影本1紙及所
    附該局受理違反交通事件被通知人申訴理由查詢表、行向示
    意圖各1紙、拒簽收錄影光碟1片等在卷可稽，是異議人於前
    揭時、地，確有駕車行經有燈光號誌管制之交岔路口闖紅燈
    之違規事實，應堪認定。
  4.綜上所述，本件異議人即受處分人甲○○違規事證明確，原
    處分機關依道路交通管理處罰條例第53條第1項、第63條第1
    項第 3款（原裁決書漏載第1項第3款，應予補充）之規定，
    並參酌違反道路交通管理事件統一裁罰基準表之規定，裁處
    罰鍰1,800元並記違規點數3點，核無違誤，從而，異議人之
    異議為無理由，應予駁回。
二、抗告意旨略以：本件舉發員警未盡舉證責任，也無積極證據
    證明抗告人闖紅燈，且行進間跟燈號之轉換狀況秒速和行駛
    距離，亦屬極快變換之因素，如有爭議，光憑員警證詞並無
    法公正還原當時情況，且警員係在距離抗告人40至50公尺之
    人行道上，並不是站在停止線旁目睹，機器都難免有誤差了
    ，何況員警之肉眼辨識，何能無誤差？抗告人係因穿越時燈
    號轉換，才遭誤認闖紅燈，抗告人以為警員係屬誤判云云。
三、經核原裁定上開認事用法，洵無違誤。抗告人即受處分人提
    起抗告，猶執前詞，以其係超越停止線後，燈號才轉換。及
    本件舉發員警所在位置距離事發地點40至50公尺，其肉眼辨
    識會有誤差，且本件無違規照片佐證，否認有闖紅燈之違規
    行為云云。惟按法院受理交通事件，準用刑事訴訟法之規定
    ；其處理辦法，由司法院會同行政院定之，道路交通管理處
    罰條例第89條定有明文。又員警舉發交通違規案件，並不以
    舉發照片為唯一證明方法（道路交通管理處罰條例第7條、
    第7條之1、第7條之2規定參照）。是依現行法律規定，法院
    處理交通事件，並不限於科學儀器所採證據，惟仍須就事件
    所涉相關證據資料，包括供述及非供述證據，依據證據法則
    ，憑以認定行為人交通違規行為之有無。此乃因交通違規事
    件之特性，行為態樣甚夥，復多有瞬間即逝行為，實在無法
    於有交通違規同時，全部得以即時利用科學儀器，取得證據
    資料；即使屬於方便以科學儀器採證之交通違規行為，普遍
    採用，不但所費不貲，也有實際困難。若舉發員警係親眼見
    聞違規之經過，並經以證人身分具結後在法院為證述，仍不
    失為認定交通違規事實有無之證據方法。本件抗告人究有無
    交通違規行為，自應審酌個案具體情狀，依法定證據法則之
    調查方法進行必要之調查。又按警員舉發交通違規，係依道
    路交通管理處罰條例授權所為之職權行使。而汽機車駕駛人
    闖紅燈等違規行為之取締，揆其行為本質，多係發生於瞬間
    ，通常多委由當場執行取締違規公務員之認識及判斷，且必
    須為立即之取締作為，此為達成維持交通秩序目的所必要。
    且依道路交通管理處罰條例之規定，此種立即性之舉發違規
    ，多依警員之認知、判斷以足，並無必須另有其他積極佐證
    ：如其他目擊證人或必須拍攝照片等，始構成處分要件之規
    定。此係因執行職務之公務員，通常多具有一定之考選資格
    與專業訓練，且其執法之對象係不特定之大眾，故其立場經
    立法機關推定，應具有客觀、中正與公平之特質，而無故意
    偏頗之虞。次按行政罰法第7條第1項固規定：「違反行政法
    上義務之行為非出於故意或過失者，不予處罰」，惟同法第
    1 條但書規定：「其他法律有特別規定者，從其規定」；而
    道路交通管理處罰條例第85條第 4項規定：「依本條例規定
    逕行舉發或同時併處罰其他人之案件，推定受逕行舉發人或
    該其他人有過失」，即屬行政罰法第 1條但書所稱之特別規
    定，即將上開有關逕行舉發之法定效力予以明文化，受處分
    人如經逕行舉發違規，除嗣後經其他證據調查程序發現相反
    之事證外，即依前開特別規定推定為有過失。查本件抗告人
    騎乘重型機車於上開時、地違規闖越紅燈，經警攔停等情，
    業據證人即掣單舉發之警員林福彥於原審調查時證述如前，
    且依證人林福彥證述當日確實於橋和路上人行道親眼看見抗
    告人闖紅燈，而攔停抗告人，是證人林福彥目視發生錯誤之
    可能性甚低。暨卷內並無任何積極證據足以證明證人上開供
    述係屬虛偽，亦無有足以令人顯信其供述為不可採之品性證
    據或前科證據存在，是證人林福彥所述抗告人騎乘重型機車
    有闖紅燈之情形應屬可信，抗告人仍執前詞，否認有闖紅燈
    之違規行為，自不足採，抗告人前開所辯，不足採信，其抗
    告為無理由，應予駁回。
據上論結，應依道路交通管理處罰條例第 89 條，刑事訴訟法第
412條，裁定如主文。
中    華    民    國    98    年    1     月    22    日
                  刑事第十一庭  審判長法  官  張連財
                                      法  官  林明俊
                                      法  官  楊照男
以上正本證明與原本無異。
不得再抗告。
                                      書記官  張美華
中    華    民    國    98    年    1     月    22    日


司法院資訊處製作；財團法人民間司法改革基金會備份。
